【裁判字號】    99,審訴,2304
【裁判日期】    990727
【裁判案由】    毒品危害防制條例
【裁判全文】
臺灣高雄地方法院刑事判決            99年度審訴字第2304號
公  訴  人  臺灣高雄地方法院檢察署檢察官
被      告  甲○○
上列被告因毒品危害防制條例案件，經檢察官提起公訴（99年度
毒偵字第3199號），嗣於本院準備程序中，被告就被訴事實為有
罪之陳述，經本院告知簡式審判程序之旨，並聽取被告與公訴人
之意見後，合議庭裁定由受命法官獨任進行簡式審判程序，判決
如下：
    主  文
甲○○施用第一級毒品，累犯，處有期徒刑捌月。又持有第一級
毒品，累犯，處有期徒刑肆月，扣案之第一級毒品海洛因壹包（
含包裝袋，驗後淨重零點壹貳陸公克），沒收銷燬之。應執行有
期徒刑拾月，扣案之第一級毒品海洛因壹包（含包裝袋，驗後淨
重零點壹貳陸公克），沒收銷燬之。
    事  實
一、甲○○前於民國87年間，因施用毒品案件，經本院以87年度
    毒聲字第3002號裁定送觀察、勒戒，因認有繼續施用毒品傾
    向，再經本院以87年度毒聲字第3361號裁定令入戒治處所施
    以強制戒治，而於89年8 月21日強制戒治執行完畢釋放，由
    臺灣高雄地方法院檢察署檢察官以89年度戒毒偵字第1245號
    為不起訴處分確定。又於92年間，因施用毒品案件，經本院
    以92年度訴字第2026號判決判處有期徒刑8 月及5 月，並定
    應執行刑有期徒刑1 年確定。再於95年間，因施用毒品案件
    ，經本院以95年度訴字第2496號判決判處有期徒刑10月，嗣
    經減為有期徒刑5 月確定，於96年7 月15日執行完畢。詎仍
    未戒除毒癮，復基於施用第一級毒品海洛因之犯意，於99年
    4 月20日20時至21時許，在其高雄市○○區○○街91號住處
    ，以針筒注射方式，施用第一級毒品海洛因1 次。另基於持
    有第一級毒品海洛因之犯意，於99年4 月22日19時許，在高
    雄市三民區金獅湖附近，向真實姓名年籍不詳，綽號為「姐
    阿」之成年女子，以新臺幣1,000 元之代價，購得第一級毒
    品海洛因1 包（驗前淨重0.136 公克，驗後淨重0.126 公克
    ）而持有之。嗣於同日20時許，在高雄市○○區○○路70號
    前為警查獲，並扣得上開其持有之海洛因1 包，且經其同意
    採尿送驗，結果呈嗎啡、可待因陽性反應，始悉上情。
二、經高雄市政府警察局三民第二分局報告臺灣高雄地方法院檢
    察署檢查官偵查起訴。
    理  由
一、本件被告甲○○所犯係死刑、無期徒刑、最輕本刑為3 年以
    上有期徒刑以外之罪，其於準備程序中就被訴事實為有罪之
    陳述，經本院告知簡式審判程序之旨，並聽取公訴人及被告
    意見後，合議庭裁定由受命法官獨任進行簡式審判程序，合
    先敘明。
二、訊據被告對其於上揭時、地，施用、持有第一級毒品海洛因
    之事實，均坦承不諱，而被告為警查獲所採之尿液檢體，經
    送高雄市立凱旋醫院檢驗結果，呈現嗎啡陽性反應，此有高
    雄市立凱旋醫院99年5 月19日Ｚ000000000號濫用藥物尿液檢
    驗報告暨高雄市政府警察局三民第二分局偵辦毒品案件嫌疑
    人尿液採證代碼對照表各1 份附卷可稽。又被告於99年4 月
    22日經扣案之白色粉末1 包，經送檢驗結果，確係第一級毒
    品海洛因成分（驗前淨重0.136 公克，驗後淨重0.126 公克
    ），亦有高雄市立凱旋醫院99年5 月26日高市凱醫驗字第13
    056 號濫用藥物成品檢驗鑑定書在卷可稽。足徵被告之任意
    性自白核與事實相符，應堪信為真實，可採為本件論罪科刑
    之依據。是本件事證明確，被告施用及持有第一級毒品犯行
    ，洵堪認定，應予依法論科。
三、按海洛因為毒品危害防制條例第2 條第2 項第1 款所稱之第
    一級毒品，不得施用、持有。次按犯毒品危害防制條例第10
    條之罪，經觀察、勒戒後，認無繼續施用毒品之傾向，應即
    釋放，並為不起訴處分；認有繼續施用毒品之傾向者，應由
    檢察官聲請法院裁定令入戒治處所施以強制戒治，至無繼續
    戒治之必要，強制戒治期滿，應即釋放，由檢察官為不起訴
    處分。經觀察勒戒、強制戒治執行完畢釋放後，5 年內再犯
    第10條之罪，依93年1 月9 日修正施行之毒品危害防制條例
    第23條第2 項規定意旨，應由檢察官偵查起訴。又依修正後
    之規定，僅限於「初犯」及「5 年後再犯」二種情形，始應
    先經觀察、勒戒或強制戒治程序。倘被告於5 年內已再犯，
    經依法追訴處罰，縱其第3 次（或第3 次以上）再度施用毒
    品之時間，在初犯經觀察、勒戒或強制戒治執行完畢釋放5
    年以後，已不合於「5 年後再犯」之規定，且因已於「5 年
    內再犯」，顯見其再犯率甚高，原實施觀察、勒戒或強制戒
    治，已無法收其實效，即應依該條例第10條處罰（最高法院
    97年度第5 次刑事庭會議決議參照）。查被告前於87年間，
    因施用毒品案件，經本院以87年度毒聲字第3002號裁定送觀
    察、勒戒，認有繼續施用毒品傾向，再經本院以87年度毒聲
    字第3361號裁定令入戒治處所施以強制戒治，而於89年8 月
    21日強制戒治執行完畢釋放，由臺灣高雄地方法院檢察署檢
    察官以89年度戒毒偵字第1245號為不起訴處分確定。又於92
    年間，因施用毒品案件，經本院以92年度訴字第2026號判決
    判處應執行有期徒刑1 年確定，有臺灣高等法院被告前案紀
    錄表在卷可證。因被告於強制戒治執行完畢釋放後，5 年內
    再犯毒品危害防制條例第10條之罪，且再犯本件施用第一級
    毒品罪，是依前開說明，公訴人予以起訴，尚無不合，本院
    自得依法論科。
四、核被告所為，係犯毒品危害防制條例第10條第1 項施用第一
    級毒品罪及第11條第1 項持有第一級毒品罪。被告所犯上開
    2 罪，犯意各別、行為互殊，應予分論併罰。又被告有如事
    實欄所載之前案紀錄等情，有臺灣高等法院被告前案紀錄表
    可參，其受有期徒刑執行完畢後，5 年以內故意再犯本件有
    期徒刑以上之罪，為累犯，應依刑法第47條第1 項之規定，
    加重其刑。爰審酌被告經觀察、勒戒後，未能戒絕毒癮，仍
    不知悛悔，再次施用毒品自戕其身，顯然缺乏戒絕毒品之決
    心。惟念及被告坦承持有第一級毒品之事實，態度尚佳，而
    所犯係自戕行為，尚未對他人造成實害，分別量處如主文所
    示之刑，並定應執行之刑，以資懲儆。另扣案第一級毒品海
    洛因1 小包，經檢驗結果，呈海洛因陽性反應，已如前述，
    因殘留於包裝袋之毒品殘渣已無法析離，應將包裝袋同視為
    第一級毒品，不問屬於被告與否，均應依毒品危害防制條例
    第18條第1 項前段併予宣告沒收銷燬之；至於鑑驗耗損之海
    洛因既已滅失，自無庸再為沒收銷燬之諭知。
據上論斷，應依刑事訴訟法第273 條之1 第1 項、第284 條之1
、第299 條第1 項前段，毒品危害防制條例第10條第1 項、第11
條第1 項、第18條第1 項前段，刑法第11條、第47條第1 項、第
51條第5 款，判決如主文。
本案經檢察官杜妍慧到庭執行職務。
中    華    民    國    99    年     7    月    27    日
                  刑事第十庭    法  官  曾子珍
以上正本證明與原本無異。
如不服本判決，應於收受送達後10日內向本院提出上訴書狀。
中    華    民    國    99    年     7    月    27    日
                                書記官  李承悌
附錄本判決論罪科刑法條全文：
毒品危害防制條例第10條
施用第一級毒品者，處6月以上5年以下有期徒刑。
施用第二級毒品者，處3年以下有期徒刑。

司法院資訊處製作；財團法人民間司法改革基金會備份。
